臺灣雲林地方法院民事判決　　　　　　　 96年度訴字第262號
原　　　告　乙○○
法定代理人　戊○○
　　　　　　丁○○
被　　　告　甲○○
　　　　　　丙○○
上列當事人間請求損害賠償事件，本院於民國96年11月30日言詞
辯論終結，判決如下：
    主      文
被告甲○○應給付原告新台幣壹拾萬仟壹佰壹拾壹元，及自
民國九十六年六月八日起至清償日止，按年利率百分之五計算之
利息。
被告丙○○應給付原告新台幣拾壹萬零伍佰玖拾元，及自民
國九十六年六月九日起至清償日止，按年利率百分之五計算之利
息。
原告其餘之訴駁回。
訴訟費用（含行車故鑑定費新台幣仟元）由被告丙○○負擔新
台幣伍仟零壹拾貳元，被告甲○○負擔新台幣貳仟壹佰肆拾捌元
；餘由原告負擔。
    事實及理由
一、原告主張：被告甲○○於民國95年8 月6 日下午9 時許，騎
    乘車牌號GC6 －816 號重型機車搭載原告，沿雲林縣西螺鎮
    ○○里○○路，由北向南方向行駛，行經該道路與市○○路
    ○○路口，不慎與對向正左轉市○○路行駛之被告丙○○所
    駕駛的車牌8N－0573號自小貨車發生碰撞，致其腦部重創，
    經送醫治療，支出醫藥費新台幣（下同）23,704元，看護費
    用20,000元，又其因身體受傷，精神肉體所受痛苦甚大，故
    請求賠償非財產上損害金額500,000 元。上述各項損害，均
    係被告不法侵害所生之結果，為此提起本件訴訟。聲明：被
    告應給付原告543,704 元，及自起訴狀繕本送達翌日起至清
    償日止，按年利率百分之六計算之利息。
二、被告方面：
  (一)被告丙○○辯稱：本案車禍發生係因甲○○酒醉載原告撞到
    我的車子。聲明：駁回原告之訴。
  (二)被告甲○○未於言詞辯論期日到場，亦未提出書狀作何聲明
    或陳述。
三、程序方面：
    本件被告甲○○未於言詞辯論期日到場，核無民事訴訟法第
    386 條所列各款情形，應依原告之聲請，由其一造辯論而為
    判決。
四、得心證之理由：
  (一)按汽車行駛時，駕駛人應注意車前狀況及兩車併行之間隔，
    並隨時採取必要之安全措施。又汽車行駛至交岔路口左轉彎
    時，應距交岔路口三十公尺前顯示方向燈或手勢，換入內側
    車道或左轉車道，行至交岔路口中心處左轉，並不得占用來
    車道搶先左轉。再者，汽車駕駛人飲用酒類或其他類似物後
    其吐氣所含酒精濃度超過每公升○‧二五毫克或血液中酒精
    濃度超過百分之○‧○五以上者，不得駕車，道路交通安全
    規則第94條第3 項、第102 條第1 項第5 款、第114 條第2
    款定有明文。
    1.查，本案車禍發生之路段係交岔路口，速限40公里以下，
      直線村里道路，行車管制號誌正常，劃有分向限制線，此
      有道路交通事故現場圖、道路交通事故調查報告表(一)(二)（
      詳本院96年度虎簡調字第64號卷第21－23頁）及台灣省嘉
      雲區車輛行車事故鑑定委員會鑑定意見書（詳本案卷第31
      頁）各1 份可憑。
    2.次查，本案車禍發生後，被告甲○○經警以呼氣測得酒精
      濃度0.96mg/l，亦有雲林縣警察局交通隊西螺小隊道路交
      通事故當事人酒精測定紀錄表（詳本院虎尾簡易庭95年度
      虎交簡字第167 號卷宗之雲林縣警察局西螺分局西警偵字
      第0950008633號刑案偵查卷）1 份可稽。
    3.又查，本案車禍發生後，被告丙○○所駕駛之車牌8N－05
      73號自小貨車停放於雲林縣西螺鎮○○里○○路對向車道
      內，尚未達該道路與市○○路○○路入口處等情，有前揭
      道路交通事故現場圖及現場照片附卷可稽（詳本院96 年
      度虎簡調字第64號卷第21、34頁）；顯見丙○○於夜間駕
      車行經行車管制號誌交岔路口，未達路口中心處，即占用
      來車道，搶先提前左轉，致其所駕駛之小貨車車頭左前方
      在往南行向車道內，而與甲○○所騎乘之重型機車發生碰
      撞肇事甚明。
    4.綜上，被告甲○○本應注意酒後不得駕車，及於夜間行經
      行車管制號誌交岔路口時，應注意車前狀況；另被告丙○
      ○駕駛自小貨車駛至交岔路口左轉彎時，本應注意行至交
      岔路口中心處始得左轉，並不得占用來車道搶先左轉。而
      依前揭道路交通事故調查報告表之記載，當時雖為夜間、
      天候陰，但柏油路面乾燥無缺陷、視距良好、肇事路段無
      障礙物、行車管制號誌正常，應無不能注意之情事。詎被
      告二人疏未注意遵守上揭交通規則，以致甲○○所騎乘之
      重型機車與丙○○所駕駛之自小貨車發生碰撞，被告二人
      就本案車禍之發生俱有過失。另本案車禍經送台灣省嘉雲
      區車輛行車事故鑑定委員會鑑定結果亦認為：「丙○○駕
      駛自用小貨車，夜間行經行車管制號誌交岔路口，未達路
      口中心處，占用來車道，搶先提前左轉，為肇事主因。甲
      ○○飲用酒類超過法定標準值駕駛普通重機車，夜間行經
      行車管制號誌交岔路口，未注意車前狀況，為肇事次因。
      」（詳本案卷第31、32頁鑑定意見書），核與本院認定相
      符，自值採信。則原告主張被告應負過失侵權行為責任，
      自屬有理。被告就本案車禍發生，既可歸責，本院審酌本
      件車禍事故發生當時之天候、道路現況，及被告渠等應負
      注意義務之程度等情狀，認為本案車禍之發生，被告甲○
      ○應負之過失責任為百分之三十；另被告丙○○應負之過
      失責任為百分之七十。
  (二)次按「汽車、機車或其他非依軌道行駛之動力車輛，在使用
    中加損害於他人者，駕駛人應賠償因此所生之損害。」民法
    第191 條之2 前段定有明文。本件被告甲○○酒後騎車不慎
    與同案被告丙○○所駕駛之自小貨車發生碰撞，致搭乘甲○
    ○機車之原告因而跌倒腦部重創之事實，有原告提出之慈愛
    綜合醫院、台大醫院雲林分院、童綜合醫院診斷證明書（均
    為影本）各1 份為證（詳本院96年度虎簡調字第64號卷第8
    －10頁），並為被告所不爭執。則原告主張受有財產及非財
    產上損害，故而請求被告應負賠償責任，於法自屬有理。茲
    就原告等請求被告賠償之項目、費用額，是否應予准許，分
    述如次：
    1.增加生活需要部分（醫療、看護費用）：
      按「不法侵害他人之身體或健康者，對於被害人因此增加
      生活上之需要時，應負損害賠償責任。」同法第193 條第
      1 項定有明文。
      (1)原告主張：其因本案車禍經送醫治療，前後計支出醫療
        費23,704元乙節，有其提出之慈愛綜合醫院收據1 紙、
        台大醫院雲林分院醫療費收據3 紙、童綜合醫院醫療費
        收據6 紙（均為影本）在卷可憑（詳本院96年度虎簡調
        字第64號卷第11－13頁），並為被告所不爭執，自堪信
        為真實。
      (2)又原告主張：其因本案車禍頭部重創先後住院治療13天
        ，其中10天為其父請假在醫院代為照顧看護等情，有其
        提出之慈愛綜合醫院、台大醫院雲林分院、童綜合醫院
        診斷證明書各1 份在卷為憑，應堪信為真實；又侵權行
        為之被害人因受傷害而有僱請看護之必要，然實際上確
        是由其親屬負責看護時，該親屬固係基於親情代為照顧
        被害人生活起居，但其所付出之勞力，仍得評價為財產
        上之價值，自不得因此使加害人免除其責任。從而原告
        主張其因車禍受傷需人照顧，以每日2,000 元計，共需
        看護費用20,000元等語，被告亦未爭執，堪信為真實，
        是原告請求被告賠償其20,000元看護費用，為屬相當，
        應予准許。
    2.精神慰撫金部分：
      原告主張其無辜遭此橫禍，頭部嚴重受創，身體及精神所
      受苦痛非輕，故請求慰撫金等語。按以人格權遭遇侵害，
      受有精神上之痛苦，而請求慰藉金之賠償，其核給之標準
      ，須斟酌雙方之身分、資力與加害程度及其他各種情形核
      定相當之數額。本院審酌原告為84年3 月14日生，車禍發
      生時仍在求學中，其因被告之過失行為致受有前述之身體
      傷害，精神當受有痛苦；暨被告甲○○為59年7 月5 日生
      ，國中畢業學歷，業工，名下有老舊汽車一部，另被告丙
      ○○係38年9 月10日生，國小肄業，務農，名下有貨車一
      部（見卷附之稅務電子閘門財產所得調件明細表），及被
      告過失程度等一切情狀，認原告請求被告賠償其精神慰撫
      金以400,000 元為適當；逾此所為請求，則屬過高，不應
      准許。
    3.基上，原告因本案車禍頭部受創所受損害額計為443,704
      元【其計算式為：23,704（醫療費）＋20,000（看護費）
      ＋400,000 （慰撫金）＝443,704 】。
  (三)惟按「損害之發生或擴大，被害人與有過失者，法院得減輕
    賠償金額或免除之。前二項之規定，於被害人之代理人或使
    用人與有過失者，準用之」，民法第217 條第1 項、第3 項
    定有明文。查，本案車禍係因被告二人過失所肇致，業已詳
    述在前。而原告搭乘被告甲○○之機車而擴大其活動範圍，
    甲○○應認係原告之使用人（最高法院74年台上字第1170號
    判例參照）。故而依首揭規定及前揭判例意旨，應減輕被告
    賠償金額。承上所述，本案車禍之發生，被告甲○○應負之
    過失責任為百分之三十；另被告丙○○應負之過失責任為百
    分之七十。準此，依被告丙○○所應負之過失責任比例百分
    之七十計，原告所得請求被告丙○○賠償之金額計為310,59
    3 元（計算式：443,704 ×0.7 ＝310,593 ，元以下四捨五
    入）。原告所得請求被告甲○○賠償之金額計為133,111 元
    （計算式：443,704 ×0.3 ＝133,111 ，元以下四捨五入）
    。至逾此部分之請求，自屬無理。
  (四)再按給付無確定期限者，債務人於債權人得請求給付時，經
    其催告而未為給付，自受催告時起，負遲延責任。其經債權
    人起訴而送達訴狀，或依督促程序送達支付命令，或為其他
    相類之行為者，與催告有同一之效力（民法第229 條第2 項
    ）。又遲延之債務，以支付金錢為標的者，債權人得請求依
    法定利率計算之遲延利息（同法第233 條第1 項前段）。再
    應付利息之債務，其利率未經約定，亦無法律可據者，週年
    利率為百分之五（同法第203 條）。本件原告因本案車禍所
    受損害，被告既應負賠償之責，從而，原告本於侵權行為法
    則請求被告丙○○賠償其310,593 元；請求被告甲○○賠償
    其133,111 元，及自起訴狀繕本送達（被告甲○○受送達日
    期為96年6 月7 日，另被告丙○○受送達日期為同年、月8
    日）翌日起至清償日止，按週年利率5%計算之利息，為有理
    由，應予准許。至逾此部分之請求，則無理由，應予駁回。
五、據上論結：本件原告之訴，為一部有理由，一部無理由，依
    民事訴訟法第385 條第1 項前段、第78條、第79條、第85條
    第1 項但書，判決如主文。
中　　華　　民　　國　　96　　年　　12　　月　　14　　日
                  民事第一庭    法  官  蔣得忠
以上為正本，係照原本作成。
如對本判決上訴，須於判決送達後20日內向本院提出上訴狀
中　　華　　民　　國　　96　　年　　12　　月　　14　　日
                                書記官　賴成育
